【裁判字號】    95,矚訴,2
【裁判日期】    950907
【裁判案由】    瀆職等
【裁判全文】
臺灣臺北地方法院刑事裁定               95年度矚訴字第2號
公  訴  人  臺灣臺北地方法院檢察署檢察官
被      告  甲○○
選任辯護人  朱俊雄律師
            薛松雨律師
            王玫珺律師
被      告  乙○○
選任辯護人  謝曜焜律師
            陳信亮律師
上列被告等因瀆職等案件，經檢察官提起公訴（九十五年度偵字
第六六七六號、第八六四六號），本院裁定如下：
    主  文
甲○○准以新臺幣柒佰萬元具保，責付予薛松雨律師，限制出境
及限制住居於臺北市○○○路○段一○六巷三八號四樓後，停止
羈押。
乙○○准以新臺幣伍佰萬元具保，責付予謝曜焜律師，並限制出
境及限制住居於臺北縣新莊市○○路○段二二九號二樓後，停止
羈押。
    理  由
一、本案被告甲○○、乙○○因瀆職等案件，前經本院訊問後，
    認甲○○涉犯貪污治罪條例第四條第一項第二款藉勢勒索財
    物罪，乙○○涉犯貪污治罪條例第四條第一項第二款藉勢勒
    索財物罪、同條項第五款違背職務收受賄賂罪等罪嫌之犯罪
    嫌疑重大，且上開各罪法定刑均為無期徒刑或十年以上有期
    徒刑，得併科新臺幣一億元以下罰金，而被告二人均否認犯
    行，檢察官起訴求處無期徒刑，堪認併有事實足認有逃亡之
    虞，足認與刑事訴訟法第一百零一條第一項第一款、第三款
    規定之情形相符，非予羈押顯難進行審判，且有羈押必要，
    而於民國九十五年六月十三日裁定羈押。
二、按執行羈押後有無羈押之必要，法院亦得斟酌案情之輕重、
    訴訟進行程度及其他一切情事，依職權而認定之，最高法院
    著有四十六年台抗字第六號判例可資遵循。又按羈押之被告
    ，有現罹疾病，非保外治療顯難痊癒者，如經具保聲請停止
    羈押，不得駁回，刑事訴訟法第一百十四條第三款定有明文
    。經查：
（一）本件被告甲○○主張其自八十九年間即罹有多發性腦膜瘤
      ，陸續出現左側中腦動脈、基底動脈血管狹窄、左側額部
      顱骨病變、肝腫瘤、甲狀腺功能異常及消化性潰瘍等疾病
      ，經醫院檢查，被告有腰椎、頸椎退化性關節炎及疑後頸
      部韌帶化等病徵，需長期接受追蹤、治療，故聲請具保停
      止羈押等語。查甲○○所主張其所罹患之疾病，業據其提
      出診斷證明書三紙為證（附於本院九十五年聲字第一四三
      五號卷內），堪屬真實。又經本院將被告所呈送於臺北市
      立聯合醫院仁愛院區之簡要病歷資料檢送予臺灣臺北看守
      所，函查該所是否有足夠設備、人員或適宜之方式控制或
      處理被告之病情，雖該所於九十五年八月二日以北所衛字
      第○九五○○○九七○○號函覆：「依據臺北市立仁愛醫
      院放射線診斷科報告單所載該被告『腦血管狹窄部位在左
      側中腦動脈』，目前定期在所內門診追蹤治療，據最近一
      次（95年7月26日）測量血壓：126/75毫米汞柱，脈搏每
      分鐘65次，尚屬穩定，如病況需要本所當依相關規定辦理
      戒護外醫治療」等語，然尚未能明確表示是否有足夠之設
      備器材得以控制處理被告甲○○之病情。
（二）另乙○○主張其平日即患有惡性高血壓、糖尿病、B型肝
      炎、功能性膀胱失調及高血脂等疾病，並有暈厥、意識模
      糊、胸痛症狀，且於九十五年六月三十日清晨於臺灣臺北
      看守所內於睡覺中病發昏迷不省人事，而經管理人緊急送
      醫等情，復據其提出柏宏診所、亞東紀念醫院診斷證明書
      附卷可證（附於本院九十五年度聲字第一二二七號卷），
      再經本院訊問開立診斷證明書之柏宏診所負責人郭柏宏、
      亞東醫院急診診治醫師楊家麟有關乙○○之病情，證人郭
      柏宏證稱：被告乙○○都是慢性病，糖尿病的神經病變蠻
      明顯的，治療的方式是吃藥和飲食控制，依據血糖值來調
      整藥量，若持續追蹤監控，不要暴飲暴食就不會有危險；
      診斷證明書上所載之因高血壓、血糖過高，暈厥等情形，
      亦是糖尿病引起；診斷證明書上所載之惡性高血壓是指原
      因不明的高血壓；睡覺中發生昏迷時間久了會對腦神經產
      生傷害等語。另證人楊家麟證稱：乙○○於九十五年六月
      三十日七時二十五分至亞東紀念醫院急診室，當時到醫院
      血糖很低，意識不清，血壓心跳還好，醫院幫他打葡萄糖
      ，打完針後，意識就慢慢恢復，中間做檢查時發現被告體
      內的鉀、鈉都於正常值，腎功能較差，可能是糖尿病引起
      的功能病變，有可能導致腎變化，產生尿毒症，用藥物即
      可控制病情，若血糖低的話，在睡眠中會昏過去，但是血
      糖控制的好就不會；若乙○○在半夜睡眠時會有血糖低的
      情形，其睡前的藥量就必須調整【見本院九十五年度聲更
      （一）字第七號案件九十五年八月二十一日訊問筆錄】。
      是依據二名證人所為證言，乙○○有睡眠中昏迷、暈厥、
      意識模糊等症狀，均因其罹患糖尿病所致，而乙○○所患
      之糖尿病，治療方式須以藥物及飲食控制。雖本院於九十
      五年八月二十三日函詢臺灣臺北看守所有關乙○○之病況
      ，臺灣臺北看守所於九十五年八月三十一日以北所衛字第
      ○九五○○一一三五三號函覆本院稱：「收容人乙○○因
      高血壓及手腳麻，定期由本所醫師診療，據最近一次（95
      年8月23日）測量血壓：113/67毫米汞柱，脈搏每分鐘57
      次，尚屬穩定，另於九十五年七月三十一日所測的血糖值
      為101mg/dl，尚於正常範圍內」等語，惟查乙○○羈押於
      看守所內，為團體伙食，實難進行個別處理之飲食控制，
      則進行有效之血糖控制，亦有困難，雖於九十五年八月二
      十三日測量之血壓、血糖值尚在正常值內，惟難確保被告
      日後仍不再出現睡眠中昏迷等危及生命之情形。
（三）按羈押之目的，非作為偵查手段應報及安撫社會大眾
      及被害人預支刑罰；其主要目的在於保全刑事訴追、審
      判及執行之進行；羈押是侵害人身自由最為嚴重之強制手
      段，羈押之決定，應遵守比例原則；所謂「羈押必要性」
      ，即指比例原則而言，我國立法者則進一步具體化，於刑
      事訴訴法第一百零一條第一項規定，須「非予羈押，顯難
      進行追訴、審判或執行者」，始能認為合乎必要。就比例
      原則下位之必要性原則而言，若有與羈押同等有效但干預
      權力較輕微之其他手段時，應選擇該其他手段，不得率予
      羈押，例如以具保、責付或限制住居三種較輕微之手段來
      代替羈押。本案被告甲○○、乙○○依卷內事證所示，渠
      等涉犯法定刑為無期徒刑或十年以上有期徒刑，得併科新
      臺幣一億元以下罰金之貪污治罪條例第四條第一項第二款
      、第五款之罪之犯罪嫌疑固屬重大，羈押原因仍屬存在，
      惟被告甲○○、乙○○均患有前所述及之疾病，依實際情
      形，渠等在羈押中顯難獲得足夠之醫療資源及治療，況乙
      ○○曾有在睡眠中昏倒之前例，若不及時救治，後果難以
      想像，復參以本件被告人數眾多，犯罪情節亦堪稱複雜，
      非短期得予審結，而考量被告等健康狀態或有日漸衰弱之
      虞而危及生命安全，固而基於人道及被告健康生命之考量
      ，准許以具保、責付、限制住居之手段代替羈押，以符法
      制。且本案諭知甲○○應交保七百萬元、乙○○交保五百
      萬元，保證金並非少數，且再分別責付予薛松雨律師、謝
      曜焜律師，再限制住居、限制出境，本案認應足以擔保被
      告二人之到庭。
三、綜上所述，本院基於前述理由，認為被告二人雖犯罪嫌疑重
    大，且有羈押之事由存在，惟尚無羈押之必要。爰審酌被告
    二人之身分地位、資力、犯罪情節輕重、有無犯罪所得及所
    得多寡等因素，准予被告甲○○以新臺幣七百萬元具保，責
    付予薛松雨律師，限制出境及限制住居於臺北市○○○路○
    段一○六巷三八號四樓後，停止羈押；乙○○則以新臺幣五
    百萬元具保、責付予謝曜焜律師，並限制出境及限制住居於
    臺北縣新莊市○○路○段二二九號二樓後，停止羈押，裁定
    如主文所示。
中    華    民    國    95    年    9     月    7     日
                           臺灣臺北地方法院刑事第一庭
                               審判長法  官  陳興邦
                                     法  官  林婷立
                                     法  官  劉素如
以上正本證明與原本無異。
如不服本裁定，應於裁定送達後5日內向本院提出抗告狀。
                                     書記官  劉甄庭
中    華    民    國    95    年    9     月    13    日

司法院資訊處製作；財團法人民間司法改革基金會備份。
